【裁判字號】    98,上訴,3683
【裁判日期】    981217
【裁判案由】    毒品危害防制條例
【裁判全文】
臺灣高等法院刑事判決                98年度上訴字第3683號
上  訴  人
即  被  告  甲○○
選任辯護人  王淑琍律師
上列上訴人因毒品危害防制條例案件，不服臺灣板橋地方法院97
年度訴字第4405號，中華民國98年6 月25日第一審判決（起訴案
號：臺灣板橋地方法院檢察署97年度偵字第21251 號），提起上
訴，本院判決如下：
    主  文
原判決撤銷。
甲○○共同販賣第二級毒品，未遂，累犯，處有期徒刑年捌月
。扣案之第二級毒品安非他命包（驗餘淨重壹點柒玖公克），
沒收銷燬之。扣案之毒品外包裝袋個沒收，未扣案之門號0000
000000號行動電話（含晶片卡壹張）沒收，如全部或一部不能沒
收，追徵其價額或以其財產抵償之。
    事  實
一、甲○○前因違反毒品危害防制條例案件，經原審法院以96年
    度簡字第2438號判處有期徒刑3 月，嗣經依法減為有期徒刑
    1 月又15日確定在案，於民國（下同）96年9 月6 日易科罰
    金執行完畢，詎仍不知悔改。其明知安非他命係毒品危害防
    制條例第2 條第2 項第2 款所列之第二級毒品，不得非法販
    賣，仍與彭文德（另案偵查中）共同意圖營利，基於販賣第
    二級毒品安非他命之犯意聯絡，先於97年7 月16日19時許，
    由彭文德在臺北縣三重市○○○路某網咖內，利用電腦設備
    以網路連結至「粉紅豆豆聊天室」網站內，並以「北縣硬的
    兜」為暱稱，經執行網路巡邏之員警張津華見上揭暱稱察覺
    有異，遂以「妳有硬ㄉㄛ??」、「你要兜??」等語確認彭文
    德之真意，彭文德則以上開暱稱回覆「是」、「我要出」、
    「不怎ㄇ好ㄉ3,500 新ㄉ這批4,500 」、「新ㄉ這批寒帶」
    與「3,50 0ㄉ時鐘」等語，向張津華要約販賣第二級毒品安
    非他命，並留下彭文德所有之門號0000000000號行動電話做
    為聯絡工具，另由員警吳仁成於同日晚間11時許，先後撥打
    上開行動電話及彭文德另行提供之門號0000000000號行動電
    話與彭文德聯繫，雙方約定翌日（17日）以新臺幣（下同）
    9,000 元之價格交易安非他命2 包。
二、甲○○則於97年7 月17日上午11時許，先在臺北縣三重市○
    ○○路某處民宅，自彭文德處取得安非他命3 包與門號0000
    000000號行動電話，並經彭文德指示如有人來電，將其中2
    包送出並得於8,500 元至9,000 元價格間議價，另1 包則作
    為甲○○之酬勞供其施用。嗣員警吳仁成於同日下午1 時9
    分許（起訴書誤載為中午12時58分），再次撥打0000000000
    號行動電話，為甲○○所接聽，甲○○同意減低價格，以8,
    500 元出售安非他命2 包，雙方並約定於同日下午，在臺北
    縣三重市○○○路18號1 樓7-11便利商店附近交易，甲○○
    遂於同日下午2 時許，前往上址，於交付安非他命2 包予並
    無購買真意之員警吳仁成後，為警查獲，並扣得前開安非他
    命3 包（同時檢出含有甲基安非他命及N,N-二甲基安非他命
    成分，總淨重1.82公克，取樣0.03公克鑑驗用罄，剩餘1.79
    公克），而查知上情。
三、案經臺北市政府警察局大同分局移送臺灣板橋地方法院檢察
    署檢察官偵查起訴。
    理  由
壹、證據能力部分
一、按被告以外之人於偵查中向檢察官所為之陳述，除顯有不可
    信之情況者外，得為證據，刑事訴訟法第159 條之1第2項定
    有明文。此係因上開偵查中向檢察官所為之陳述雖仍為審判
    外之陳述，但立法者衡量刑事訴訟法規定檢察官代表國家偵
    查犯罪、實施公訴，依法有訊問被告、證人、鑑定人之權，
    且實務運作時，偵查中檢察官向被告以外之人所取得之陳述
    ，原則上均能遵守法律規定，不致違法取供，其可信性極高
    ，為兼顧理論與實務為由，而對「被告以外之人於偵查中向
    檢察官所為之陳述」，例外規定除有顯不可信之情況者外，
    得為證據。查證人即本案查獲員警吳仁成、張津華於偵查中
    所為之陳述，業經具結，且無證據證明有受外力干擾及影響
    ，並無顯不可信之情況，故上開證人等於偵查中向檢察官所
    為之證述，依前揭規定，自有證據能力。
二、按警察行使職權，不得以引誘、教唆人民犯罪或其他違法之
    手段為之，為警察職權行使法第3 條第3 項所規定。故此，
    若犯罪嫌疑人本無犯罪之故意，純因司法警察（官）之設計
    ，以引誘、教唆等不正當方法，誘發犯罪行為人萌生犯意，
    進而著手實行，因其並非循正當法定程序取得之證據，縱其
    目的係在於查緝犯罪，但其手段顯然違反憲法對於基本人權
    之保障，且已逾越偵查犯罪之必要程度，對於公共利益之維
    護並無意義，其因此等違反法定程序所取得之證據資料，應
    不具有證據能力，固為最高法院92年度台上字第4558號判決
    意旨闡釋明確。然如行為人原本即具有犯罪之故意，僅因為
    逮捕而提供犯罪機會（俗稱釣魚），本與所謂陷害教唆須行
    為人本無犯罪意思，而因教唆人之教唆始萌生犯意者不同，
    最高法院92年度台上字第6008號判決意旨可資參照。故警調
    機關在偵查販毒等重大危害社會治安且又屬難以偵查之案件
    時，在不違反人身自由之不可受侵犯之憲法基本權之保障下
    ，自得以符合比例原則之手段以偵查此類犯罪，所謂「釣魚
    」，於販毒案件中，自屬在不違反憲法上基本權之保障原則
    下，為使國家社會免於毒品之危害，所不得不採行之偵查手
    段，況於此類犯罪中，犯罪嫌疑人均本即具有販賣毒品之犯
    意，初非警調人員所造意，此與憲法上之比例原則無違。故
    依「釣魚」方式所蒐集之證據資料，非無證據能力，最高法
    院97年度台上字第5667號判決意旨可資參照。經查，員警張
    津華係因彭文德於「粉紅豆豆聊天室」內，以「北縣硬的兜
    」為暱稱，而察覺有異，遂以「妳有硬ㄉㄛ??」、「你要兜
    ??」等語確認彭文德之真意，經彭文德回覆「我要出」、「
    不怎ㄇ好ㄉ3,500 新ㄉ這批4,500 」、「新ㄉ這批寒帶」與
    「3,500 ㄉ時鐘」等語，雙方因而於電話中約定以9,000 交
    易安非他命2 包等情，業據警員張津華於偵查中證述明確（
    見偵字第21251 號卷第56頁），並有雙向通聯記錄、通話譯
    文1 份在卷可參（上開偵查卷第81、89頁、第26-28 頁），
    顯見共犯彭文德早有販賣第二級毒品之犯意，始於上揭網站
    上以「北縣硬的兜」為暱稱，以吸引買家，非因員警張津華
    之挑唆，故警方因而查獲被告販賣第二級毒品安非他命，並
    無違法之處，從而警方據此取得之證據（即查扣之毒品等扣
    案物）自得作為證據，合先敘明。
貳、實體部分：
一、訊據被告甲○○固坦承依彭文德之指示拿扣案毒品給打電話
    過來之警員，並與警員議價後以8500元成交，惟否認有何販
    賣第二級毒品安非他命之犯行，辯稱：本案自始即為彭文德
    與警員吳仁成在電腦上網和電話中商議買賣毒品，係彭文德
    自行販賣毒品，彭文德與員警相互配合陷害伊；及於原審審
    理中，辯稱：97年7 月17日警察打電話來的時候，因為「阿
    文」（即彭文德）在睡覺，但其事先有交代伊幫忙接電話並
    送東西過去，且可以同意減少500 元，所以伊就接電話並送
    東西過去，伊不知道「阿文」交給伊的東西是安非他命，伊
    沒有和「阿文」共同販賣第二級毒品之故意云云，然查：
（一）員警張津華於前揭時間，在「粉紅豆豆聊天室」，察覺「
      阿文」即彭文德以「北縣硬的兜」為暱稱，因而與之對話
      ，嗣由員警吳仁成撥打電話與彭文德聯絡，雙方約定以9,
      000 交易安非他命2 包等情，業據證人吳仁成、張津華於
      偵查中證述明確（見偵字第21251 號卷第55、56頁），並
      有雙向通聯記錄、通話譯文1 份在卷可參（見偵字第2125
      1 號卷第81、89頁、第26-28 頁）。又警員吳仁成於97年
      7 月17日中午再次撥打門號0000000000號，為被告所接聽
      ，並同意以8,500 元交易安非他命2 包，被告嗣於97 年7
      月17日下午2 時許，在臺北縣三重市○○○路18號1 樓7-
      1 1 便利商店附近，交付安非他命2 包予警員吳仁成之際
      ，為警查獲等情，為被告於警詢、偵查及原審審理中坦承
      不諱，核與證人吳仁成於偵查中證述之情節相符（見偵字
      第21251 號卷第55頁），且有通話譯文、雙向通聯記錄各
      1 份在卷可參（見偵字第21251 號卷第31-37 頁、第90頁
      ），並有白色透明晶體3 包、門號0000000000號行動電話
      1 支（含晶片卡1 張）扣案可資佐證，又上開扣案之白色
      結晶體3 包經送鑑驗為安非他命（同時檢出含有甲基安非
      他命及N,N-二甲基安非他命成分），總淨重1.82公克，取
      樣0.03公克鑑驗用罄，剩餘1.79公克，此有臺北市政府警
      察局97年8 月5 日北市鑑毒字第199 號鑑驗通知書1 份附
      卷可參（見偵字第21251 號卷第61頁），足證被告確依彭
      文德之指示交付安非他命2 包予吳仁成無訛。又依被告於
      97年7 月17日下午1 時9 分許與警員吳仁成之對話如下：
      警員：昨天不是有跟你講？我在臺南啊，現在回到臺北了
            。
      被告：昨天講那一個嗎？2 個那一個嗎？好啊，你過來啊
            ！
      警員：那你人在哪裡？三重哪裡啊？
      被告：三重。明志國中你知道嗎？對面那一家7-11啊。
      警員：那2 個多少啊？
      被告：他跟你說多少嗎？
      警員：他跟我說1個4,500，那2個多少錢？
      被告：2個我便宜你500好了。
      警員：85嗎？
      被告：嗯。
      警員：那你的東西好嗎？
      被告：一定好的。
      此有通話譯文1 份在卷可參（見偵字第21251 號卷第29頁
      ），另被告於警詢中亦供稱：「阿文」交代伊先給對方施
      用，如對方接受，原則上2 公克安非他命賣9,000 元，殺
      價的話，最少也要8,500 元等語（見偵字第21251 號卷第
      10頁），足認被告事先知悉彭文德與吳仁成已談妥以9,00
      0 元販售安非他命2 包，且被告對於欲販賣價格在8,500
      元至9,000 元間，有決定之權利，加以被告於電話中復對
      吳仁成稱讚販賣之安非他命品質，以促成交易，在在顯示
      被告涉入甚深，顯非單純受彭德文指示交付安非他命之跑
      腿性質，況被告所為交付毒品之行為，乃販賣毒品之構成
      要件行為，且彭文德於被告前往交付2 包安非他命予吳仁
      成之際，特意交付1 包安非他命供被告施用乙節，亦據被
      告於原審審理中供述在卷（見原審卷第105 頁），客觀上
      足認該安非他命1 包，係彭文德用以做為被告前往交付安
      非他命之酬勞，此均足認被告與彭文德就本案販賣第二級
      毒品之犯意有聯絡及行為分擔。又毒品危害社會日益嚴重
      ，治安機關對於查緝販賣毒品之工作，無不嚴加執行，設
      若被告與彭文德無利可圖，當無甘冒被查獲移送法辦、負
      擔重刑之危險，而販賣毒品安非他命予網路上陌生人之理
      。
（二）被告雖於原審辯稱不知彭文德交付之物品為何云云，然被
      告於警詢中已供稱：「阿文」說要去睡覺，將0000000000
      號電話放在旁邊，交代伊如果有人打電話來要試安非他命
      ，可以直接拿去給對方試用等語（見偵字第21251 號卷第
      10頁），於原審準備程序中亦供稱：97年7 月17日和警員
      通電話的是伊，警員跟伊講價錢，伊說好，伊本來不知情
      ，經過通電話就知道是談安非他命等語在卷（見原審卷第
      30頁），其前後供述不一，已難信其前開辯稱不知交付之
      物品為毒品安非他命云云為可採，況彭文德交付被告之扣
      案3 包安非他命，均係以衛生紙包覆，其中1 包安非他命
      ，係彭文德交付被告供其施用等情，已如上述，依常情，
      一般對於交付他人之合法物品，並無故以衛生紙包覆隱藏
      之理，且被告暨知悉其中1 包以衛生紙包覆之物品為彭文
      德供其施用之毒品，則對於彭文德交付之相同包裝之物，
      自無不知其為毒品之理，故被告前揭辯稱不知交付之物品
      為毒品云云，顯為事後卸責之詞，尚難採信。
（三）綜上，足認被告與彭文德確有販賣第二級毒品安非他命之
      犯意聯絡及行為分擔，並於交付安非他命予並無購買真意
      之員警吳仁成之際為警查獲，本案事證明確，被告犯行堪
      以認定。
二、被告行為後，毒品危害防制條例於98年5 月20日經總統華總
    一義字第09800125141 號令修正公布第4 、11、11-1、17、
    20、25條條文；並自公布後6 個月施行（參98年6 月8 日法
    務部法檢字第0980802279號函依同條例第36條規定，修正條
    文自公布後6 個月施行）。按行為後法律有變更者，適用行
    為時之法律，但行為後之法律有利於行為人者，適用最有利
    於行為人之法律，刑法第2 條第1 項定有明文。被告行為時
    之毒品危害防制條例第4 條第2 項規定：「製造、運輸、販
    賣第二級毒品者，處無期徒刑或7 年以上有期徒刑，得併科
    新臺幣7 百萬元以下罰金」，修正後則規定：「製造、運輸
    、販賣第二級毒品者，處無期徒刑或7 年以上有期徒刑，得
    併科新臺幣1 千萬元以下罰金」。修正後罰金刑已提高為1
    千萬元以下，比較新舊法結果，以修正前之規定較有利於被
    告，依刑法第2 條第1 項前段規定，應適用修正前毒品危害
    防制條例第4 條第2 項之規定。
三、至辯護人為被告辯護稱：被告有供出上游彭文德，且彭文德
    已經查緝到案，應符合減刑或免刑之要件云云，惟查：新修
    正毒品危害防制條例第17條規定，犯同條例第4 條第2 項之
    罪，供出毒品來源，因而查獲其他正犯或共犯者，減輕或免
    除其刑。其立法意旨在於鼓勵具體供出其毒品來源之上手，
    以資追查其上游毒品及其他正犯或共犯，藉以杜絕毒品之蔓
    延與氾濫。然經遍查全卷，被告於警詢及偵查中，均未曾供
    出「阿文」即彭文德，迨於原審於98年6 月11日審理時，檢
    察官提出彭文德之口卡供被告辨認是否即為「阿文」時，被
    告始答稱「是」（見原審卷第105 頁），足認共犯彭文德非
    被告供出毒品來源，因而查獲者，允無疑義，即與上開減刑
    或免刑之要件不符，辯護人上開所辯，難認為可採；又被告
    於警詢時，供稱：「（警方所查扣之3 小包安非他命來源？
    ）都是阿文拿給我的，其中2 小包是阿文叫我拿去給警方的
    ，另外1 小包則是阿文免費送給我施用的。」、「在阿文朋
    友家時，阿文說他要去睡覺，將0000000000電話放在旁邊，
    交代我如果有人打電話來要試用安非他命，可以直接拿去給
    對方試用，並沒有告訴我說是要賣安非他命。」、「我只是
    告訴對方安非他命價錢，並沒有要賣，所以沒有從中圖利。
    」；及於檢察官訊問時，供稱：「（扣案安非他命3 包是誰
    的？）是我的。」、「（你有無販賣安非他命？）我沒有，
    買這3 包是自己要吃的。」、「當天我沒有收到錢，我先給
    吳（即警員吳仁成）2 包，另一包是自己在施用的，：我只
    承認施用安非他命，其他販賣、意圖販賣而持有以及轉讓我
    都不承認。」等語（見偵字第21251 號卷第10頁、第44頁、
    第56頁），足認被告於偵查中並未自白其犯罪甚明，從而，
    亦無新修正毒品危害防制條例第17條第2 項減刑規定之適用
    ，併予敘明。
四、按行為人如原即具有販毒營利之決意，雖遭警設計誘捕致實
    際上不能完成毒品交易時，因行為人原即具有販賣毒品之意
    思，客觀上又已著手於販賣之行為，自應成立販賣毒品未遂
    罪，最高法院92年度台上字第4527號判決意旨足資參照。故
    被告既與彭文德具有販賣安非他命以營利之決意，且客觀上
    亦已著手販賣交付毒品行為，雖因遭警設計誘捕而不能完成
    毒品交易，核其所為，仍應成立修正前毒品危害防制條例第
    4 條第6 項、第2 項之販賣第二級毒品未遂罪。被告持有第
    二級毒品安非他命，復進而販賣，其持有毒品之低度行為，
    為販賣毒品之高度行為所吸收，不另論罪。被告與彭文德就
    上開犯行，有犯意聯絡及行為分擔，為共同正犯。另被告著
    手於販賣第二級毒品行為而未遂，依刑法第25條第2 項規定
    ，減輕其刑。又被告有事實欄所示之前科紀錄，並於96年9
    月6 日執行完畢，有本院被告前案紀錄表1 份在卷可參，其
    受有期徒刑之執行完畢後，5 年以內故意再犯有期徒刑以上
    之罪，為累犯，依刑法第47條第1 項規定，除無期徒刑不得
    加重外，加重其刑，並依法先加後減之。
五、原審以被告犯罪事證明確，予以論罪科刑，固非無見。惟查
    ：被告等行為後，毒品危害防制條例於98年5 月20日經總
    統公布修正條文，並自公布後6 個月施行。原判決未及比較
    新舊法，並適用修正前規定。又無期徒刑不得加重其刑，
    原判決依刑法第47條第1 項累犯之規定，併就最高度本刑即
    無期徒刑部分加重其刑，尚有違誤。被告上訴，否認犯罪，
    指摘原判決不當，固無理由，然原判決既有上開瑕疵可議之
    處，自屬無可維持，應由本院撤銷改判。
六、爰審酌毒品危害防制條例列管之毒品，危害國人身心健康及
    社會秩序至鉅，而為國法懸為厲禁，並經政府、媒體、教育
    機構廣為宣導，被告猶漠視法令禁制，而共同販賣，助長毒
    品之流通，應嚴予非難，兼衡被告曾有多次毒品前科，有卷
    內本院被告前案紀錄表可考，素行非佳，其智識程度高職肄
    業（見警詢筆錄人別欄註記），及其犯罪之動機、目的、手
    段，及被告共同販賣毒品之數量，暨犯罪後態度等一切情狀
    ，量處如主文第二項所示之刑，資為懲儆。
七、扣案安非他命3 包（同時檢出含有甲基安非他命及N,N-二甲
    基安非他命，淨重1.82公克，取樣0.03公克鑑驗用罄，剩餘
    1.79公克），為第二級毒品，詳如前述，應依毒品危害防制
    條例第18條第1 項前段規定，宣告沒收銷燬之，至送鑑耗損
    之安非他命因已滅失，不另為沒收。扣案之上開毒品外包裝
    袋3 個，為共犯彭文德所有，且係用於包裹毒品，防止其裸
    露、潮濕，便於攜帶施用，係供被告犯本案所用之物，依毒
    品危害防制條例第19條第1 項宣告沒收。另門號0000000000
    號行動電話（含晶片卡1 張），為共犯彭文德所有，此有行
    動電話查詢資料1 份（見偵字第21251 號卷第64頁），且係
    供其聯絡本案販賣第二級毒品所用之物，雖未扣案，然並無
    證據證明業已滅失，爰依上開規定宣告沒收，如全部或一部
    不能沒收時，追徵其價額或以其財產抵償之。另扣案門號00
    00000000行動電話1 支（含晶片卡1 張），雖係供被告聯絡
    販賣第二級毒品所用之物，惟其登記名義人為統一超商股份
    有限公司，此有行動電話查詢資料1 份（見偵字第21251 號
    卷第64頁），均非被告或共犯彭文德所有，爰不予宣告沒收
    ，併此敘明。
八、被告經合法傳喚，無正當之理由不到庭，爰不待其陳述，逕
    行判決。
據上論結，應依刑事訴訟法第369條第1項前段、第364條、第371
條、第299 條第1 項前段，修正前毒品危害防制條例第4 條第2
項、第6 項、毒品危害防制條例第18條第1 項前段、第19條第1
項，刑法第2 條第1 項前段、第11條前段、第28條、第25條第2
項、第47條第1 項，判決如主文。
本案經檢察官呂文忠到庭執行職務。
中    華    民    國    98    年    12    月    17    日
                  刑事第十九庭審判長法  官  葉騰瑞
                                    法  官  潘翠雪
                                    法  官  彭政章
以上正本證明與原本無異。
如不服本判決，應於收受送達後10日內向本院提出上訴書狀，其
未敘述上訴之理由者並得於提起上訴後10日內向本院補提理由書
（均須按他造當事人之人數附繕本）「切勿逕送上級法院」。
                                    書記官  杜宜寧
中    華    民    國    98    年    12    月    17    日
附錄：本案論罪科刑法條全文
修正前毒品危害防制條例第4條第2項
製造、運輸、販賣第二級毒品者，處無期徒刑或7 年以上有期徒
刑，得併科新臺幣7 百萬元以下罰金。


司法院資訊處製作；財團法人民間司法改革基金會備份。
